【裁判字號】    94,訴,1217
【裁判日期】    951207
【裁判案由】    偽造文書等
【裁判全文】
臺灣板橋地方法院刑事判決              94年度訴字第1217號
公  訴  人  臺灣板橋地方法院檢察署檢察官
被      告  丁○○
選任辯護人  王剛律師
上列被告因偽造文書等案件，經檢察官提起公訴（93年度偵字第
12573 號），本院判決如下：
    主  文
丁○○以詐術得財產上不法之利益，處有期徒刑玖月。
    事  實
一、緣丁○○於民國60幾年間與林耳合夥開發土地，因為開發土
    地失敗，林耳欠丁○○與戊○○的錢，沒有辦法還，林耳用
    其所有坐落於臺北縣五股鄉○○○段五股坑小段516 之22地
    號之土地（以下簡稱系爭土地）給丁○○抵債，丁○○之母
    親因與乙○○之母親熟識，丁○○之母親便居間介紹乙○○
    購買系爭土地，乙○○與戊○○於民國65年5 月6 日在臺北
    縣三重市壬○○代書處與林耳訂立不動產買賣契約書，由乙○○與戊○○向林耳以每坪新臺幣（下同）二千八百元之價
    格，購買系爭土地，然系爭土地之地目係「旱地」，因乙○○、戊○○與另一位出資購買之庚○○不具有自耕農身分，
    故系爭土地之真正所有權人－乙○○、戊○○與庚○○就於
    65年9 月24日起將系爭土地借名登記在自耕農己○名下，己○復於69年7 月31日起，因不詳原因，再將系爭土地信託登
    記在丁○○之遠親張查某名下，系爭土地並交由丁○○管理
    。然系爭土地之真正所有權人是乙○○、戊○○與庚○○，
    彼三人為了確保對於系爭土地所有之權利，各在系爭土地上
    設定最高限額抵押權七百萬元（抵押權人一戊○○）、六百
    萬元（抵押權人一庚○○）、六百萬元（抵押權人一乙○○
    之太太甲○○○）。而乙○○與甲○○○夫妻於80年間即已
    移民澳洲，迄92年11月中旬彼二人返臺探親之際，因見系爭
    土地上有第三人搭蓋多間大型鐵皮屋，故知悉系爭土地應已
    出租予第三人使用，為此，乙○○、甲○○○夫妻與丁○○
    聯繫，洽談系爭土地管理暨租金所得利益分配事宜。詎丁○○明知其已將系爭土地以每月十三萬元之租金出租予李池土
    ，租期自92年9 月1 日起至100 年8 月31日止，其竟向乙○○與甲○○○夫妻誆稱略以：系爭土地目前還沒有出租，需
    等到翌年（93年）1 月31日起才正式出租，租金每個月七萬
    元云云，並交付其之前與陳盈孺所簽訂（但簽訂後不到一個
    月即已解約），內容為租期自93年1 月31日起至101 年1 月
    31日止，租金每月七萬元之土地租賃契約書影本予乙○○、
    甲○○○夫妻，以取信於乙○○、甲○○○夫妻。丁○○以
    上開詐術，取得每月免付六萬元租金差額（十三萬元減七萬
    元之差）予系爭土地所有權人之利益，亦即丁○○僅需交付
    予系爭土地所有權人每月之租金七萬元，而非實際出租之金
    額十三萬元。嗣因乙○○與甲○○○夫妻發覺有異，經彼等
    實際去系爭土地查訪，始得悉系爭土地係早已於92年9 月1
    日起即以每月十三萬之租金出租予李池土，而悉丁○○前開
    施用詐術取得財產上不法利益之上情。
二、案經被害人乙○○、甲○○○告訴臺北縣政府警察局三重分
    局報告臺灣板橋地方法院檢察署檢察官偵查起訴。
    理  由
一、證據能力方面：
  (一)證人張貴、甲○○○、張恒祥、李池土、翁識、陳旺立、丙○○、乙○○、戊○○與劉真嘉在偵查中之證述：
    按「被告以外之人於偵查中向檢察官所為之陳述，除顯有不
    可信之情況者外，得為證據」，刑事訴訟法第159 條之1 第
    2 項定有明文。所謂不可信情況，法院應審酌被告以外之人
    於陳述時之外在環境及情況，例如：陳述時之心理狀況、有
    無受到外力干擾等，以為判斷之依據。查：本件證人張貴、
    甲○○○、張恒祥、李池土、翁識、陳旺立、丙○○、乙○○、戊○○與劉真嘉在檢察官偵訊時，均係以證人之身份陳
    述，其等經告以具結義務及偽證處罰後，於命證人朗讀結文
    後具結，有證人結文存卷可參，其等係於負擔偽證罪之處罰
    心理下證述，並以具結擔保其供述之真實性，又無受其他不
    當外力干擾之情形，且查無證據足認其等上開偵查中之證述
    ，有何其他顯不可信之情況，依刑事訴訟法第159 條之1 第
    2 項規定，上開證人前開在偵查中經具結之證言，有證據能
    力。
  (二)系爭土地上被告向柳正文所購買之房屋照片：
    所謂「傳聞證據」之定義係指「審判外」所為之「陳述或所
    發生之敘述性動作」，而提出於法庭用來證明該敘述事項之
    真實性之證據（參照王兆鵬、陳運財等著【傳聞法則理論與
    實踐】一書第49頁、第50頁，2003年9 月初版第一刷參照）
    。其中「敘述性動作」乃指使人可得而知其意涵之動作。基
    本上，證據係在公判庭上經過調查程序後方得以被採用。因
    此，以公判庭為基準以考量證據之性質時，「傳聞證據」自
    屬以公判庭外之供述為內容之證據。即係透過人之意思活動
    予以傳達，即供述者對於有關體驗之事實，經由知覺、記憶
    、表現、敘述或敘述性動作等過程予以傳達，故亦稱之為「
    供述證據」。此與「非供述證據」（非傳聞證據），即非透
    過人之意思活動予以傳達之證據，如物證、書證等之不同，
    在於人之傳達、保存之正確度無法與物證、書證相比。因照
    相係屬機械性記錄特徵，也就是認識對象的是照相鏡頭，透
    過鏡頭形成的畫面映寫入膠卷，然後還原於照相紙上，故照
    相中不含有人的供述要素，再現實情形與作為傳達結果的照
    相，在內容上的一致性是透過機械的正確性來加以保障的，
    在照相中，並不存在人對現實情形的知覺、記憶，在表現時
    經常可能發生的錯誤（如知覺的不準確、記憶隨時間推移而
    發生的變化），故照相當然是非供述證據（參照石井一正著
    ，陳浩然譯，【日本實用刑事證據法】一書第145 頁、第14
    6 頁，西元2000年5 月1 版1 刷）。易言之，上開卷附房屋
    照片，係拍攝之人依機械之方式所留存之現場影像，並非供
    述證據，無傳聞法則適用，且對被告是否有偽造柳正文之讓
    渡書之待證事實，具有相當之關聯性，而具有證據能力。
二、認定犯罪事實所憑之證據及理由：
    訊據被告丁○○固坦承曾於上開時地將其之前與陳盈孺就系
    爭土地所簽訂但已解約，內容為租期自93年1 月31日起至10
    1 年1 月31日止，租金每月七萬元之土地租賃契約書影本交
    予告訴人乙○○、甲○○○夫妻；但不曾交予告訴人其與李
    池土就系爭土地所簽訂每月十三萬元租金，租期自92年9 月
    1 日起至100 年8 月31日止之土地租賃契約書等情，惟矢口
    否認有何詐欺得利之犯行，辯稱略以：「我是系爭土地之真
    正所有權人之一，我曾管理系爭土地，而支付許多費用。」
    云云。惟查：
  (一)被告如何於60幾年間與林耳合夥開發土地，因為開發土地失
    敗，林耳欠丁○○與戊○○的錢，沒有辦法還，林耳用其所
    有之系爭土地給被告抵債，被告之母親因與告訴人乙○○之
    母親熟識，被告之母親便居間介紹乙○○購買系爭土地，告
    訴人乙○○與戊○○於65年5 月6 日在臺北縣三重市壬○○
    代書處與林耳訂立不動產買賣契約書，由告訴人乙○○與戊○○向林耳以每坪二千八百元之價格，購買系爭土地，然系
    爭土地之地目係「旱地」，因告訴人乙○○、戊○○與另一
    位出資購買之庚○○不具有自耕農身分，故系爭土地之真正
    所有權人－乙○○、戊○○與庚○○就於65年9 月24日起將
    系爭土地借名登記在自耕農己○名下，己○復於69年7 月31
    日起，因不詳原因，再將系爭土地信託登記在被告之遠親張
    查某名下，並交由被告管理。然系爭土地之真正所有權人是
    告訴人乙○○、戊○○與庚○○，彼三人為了確保對於系爭
    土地所有之權利，各在系爭土地上設定最高限額抵押權七百
    萬元（抵押權人一戊○○）、六百萬元（抵押權人一庚○○
    ）、六百萬元（抵押權人一乙○○之太太甲○○○）等情，
    業經證人即告訴人甲○○○與乙○○在偵審中具結證述稽詳
    （見93年度他字第4018號偵查卷第37-39 頁，93年度偵字第
    12573 號偵查卷第4-5 頁、第10-11 頁、第19-21 頁、第4-
    5 頁、第19-21 頁、第55-56 頁，本院95年6 月28日審判筆
    錄）。此外，並有與上情相符之系爭土地之土地買賣契約、
    切結書、土地登記簿影本與土地登記謄本等文件附卷可稽（
    見93年度發查字第1766號偵查卷第12頁、第13頁，93年度他
    字第4018號偵查卷第41-50 頁、第51-55 頁）。況前開內容
    為告訴人乙○○與戊○○於65年5 月6 日在臺北縣三重市壬○○代書處與林耳訂立不動產買賣契約書，由告訴人乙○○
    與戊○○向林耳以每坪二千八百元之價格，購買系爭土地之
    土地買賣契約；暨上開內容為系爭土地之真正所有權人確係
    乙○○、戊○○與庚○○，而借己○之名義登記等情之切結
    書等文件，確係代書壬○○受人之託所書寫之文件，僅不過
    時間太久，致其無法記得是何人託其書寫該等文件等情，亦
    經證人壬○○在本院結證明確（見本院95年11月7 日審判筆
    錄）。抑且，前開不動產買賣契約書經本院送內政部警政署
    刑事警察局就該文件上之指紋鑑驗結果，經該局於94年12月
    16日以刑紋字第0940184619號鑑驗書鑑定為：「買受人戊○○之十三枚指紋與該局檔存指紋卡戊○○之右拇指指紋相符
    。」等情，亦有卷附該局所出具之鑑驗書可稽（見本院卷第
    111 頁）。足徵前開不動產買賣契約書與切結書並非係告訴
    人等所偽造，而確係代書壬○○受人之託所書寫之文件，再
    參酌證人甲○○○與乙○○之前揭證述，暨告訴人乙○○、
    戊○○與庚○○，各在系爭土地上設定最高限額抵押權七百
    萬元（抵押權人一戊○○）、六百萬元（抵押權人一庚○○
    ）、六百萬元（抵押權人一乙○○之太太甲○○○）等情以
    觀，益徵告訴人前開有關系爭土地之真正所有權人係戊○○
    、庚○○與乙○○，僅是借名登記在己○名下等情之指訴，
    信而有徵，堪予採信。
  (二)再告訴人乙○○與甲○○○夫妻如何於80年間即已移民澳洲
    ，迄92年11月中旬彼二人返臺探親之際，因見系爭土地上有
    第三人搭蓋多間大型鐵皮屋，故知悉系爭土地應已出租予第
    三人使用，為此，告訴人乙○○、甲○○○夫妻與被告聯繫
    ，洽談系爭土地管理暨租金所得利益分配事宜。詎被告明知
    其已將系爭土地以每月十三萬元之租金出租予李池土，租期
    自92年9 月1 日起至100 年8 月31日止，其竟向告訴人乙○○與甲○○○夫妻誆稱略以：系爭土地目前還沒有出租，需
    等到翌年（93年）1 月31日起才正式出租，租金每個月七萬
    元云云，並交付其之前與陳盈孺所簽訂但已解約，內容為租
    期自93年1 月31日起至101 年1 月31日止，租金每月七萬元
    之土地租賃契約書影本予告訴人乙○○、甲○○○夫妻，以
    取信於告訴人乙○○、甲○○○夫妻等情，業經證人即告訴
    人乙○○與甲○○○在偵審中結證屬實。此外，復有被告與
    陳盈孺所簽訂之土地租賃契約書暨被告與李池土所簽訂之土
    地租賃契約書各一紙在卷足憑（見93年度發查字第1766號偵
    查卷第15-16 頁、第19-20 頁）。而陳盈孺本來有跟被告簽
    訂前開條件之土地租賃契約書以開餐廳，後來因與土地分區
    使用不合而開不成餐廳，故在承租不到一個月後就與被告解
    約等情，業經證人陳盈孺到庭結證在卷（見本院95年6 月28
    日審判筆錄）。然被告確曾與李池土就系爭土地簽訂租賃契
    約，被告將系爭土地以每月十三萬元之租金出租予李池土，
    租期自92年9 月1 日起至100 年8 月31日止，租期共八年，
    該租約一次簽八年的原因係李池土欲在系爭土地上搭蓋鐵皮
    屋租人，時間夠長才能回收成本，且簽約時亦有徐澎生律師
    在場見證等情，亦經證人李池土在偵查中具結證述無訛（見
    93年度偵字第12573 號偵查卷第69-71 頁、第84-89 頁）。
    足徵被告確係將系爭土地以每月十三萬元之租金出租予李池
    土，雖被告曾與陳盈孺就系爭土地亦曾簽立每月七萬元之租
    賃契約，但被告早已與陳盈孺解除契約，而被告不將早已以
    每月十三萬元之租金出租予李池土之上情告知告訴人，反而
    向告訴人告知早已解約而不存在之前開七萬元租金之租賃事
    宜，益徵被告顯有以此作為少向告訴人繳納租金之意圖，堪
    以認定。
  (三)綜上諸情參互以析，被告確有詐欺得利犯行，事證明確，堪
    以認定。被告所辯，無非係事後畏罪卸責之詞，不足採信。
三、論罪科刑之理由、應適用之法條及科刑審酌事由：
    核被告所為，係犯刑法第339 條第2 項之以詐術得財產上不
    法之利益罪。起訴書雖認為被告係犯刑法第339 條第3 項、
    第1 項之詐欺取財未遂罪，然被告之前開犯行係使自己因此
    少向告訴人繳納租金，此因係使被告取得少繳租金之不法利
    益，公訴人漏未斟酌及此，而認被告係犯刑法第339 條第1
    項之詐欺取財罪，尚有未洽，惟被告曾將其與陳盈孺所簽訂
    之土地租賃契約書交付予告訴人之基本事實同一，本院自應
    予以審理，並變更其起訴法條。爰審酌被告明知其早已以每
    月十三萬元之租金將系爭土地出租予他人，被告身為系爭土
    地之管理人，不向所有權人之告訴人如實稟告上情，竟向告
    訴人誆稱系爭土地係以每月七萬元之租金出租予他人，且還
    沒有出租，需等到翌年（93年）1 月31日起才正式出租，顯
    見被告係以上開詐術，使其自己少向告訴人繳納應付之租金
    ，並欲將差額六萬元中飽私囊，足見被告惡性非輕；況被告
    犯後矢口否認犯行，仍振振有詞，並無悔意，且未賠償告訴
    人之損失，未與告訴人達成和解等一切情狀，量處被告如主
    文所示之刑，以資懲儆。
四、不另為無罪諭知部分：
  (一)公訴意旨另以：被告丁○○明知臺北縣五股鄉○○○段五股
    坑小段516 之22地號之土地（下稱系爭土地），屬甲○○○
    、戊○○、庚○○三人所有，僅係自65年9 月24日起，信託
    登記己○名義，復於69年7 月31日，移轉信託登記名義予張
    查某，並交由丁○○管理。詎丁○○基於意圖為自己不法之
    所有及偽造文書之犯意，先於不詳時間、地點，偽造由「辛○○」所簽具未載簽約日期之土地租賃契約書及「柳正文」
    於89年4 月30日所簽具之讓渡書後，即以該契約書、讓渡書
    為基礎，連同佣金、稅金、鑑價費、介紹費、代書費等項目
    ，而制作費用分擔計算表，於93年3 月間某日，向甲○○○
    及乙○○主張須分擔部分費用即72萬5 百元，且丁○○為取
    信甲○○○及乙○○能分擔部分費用，竟向甲○○○及乙○○提出上揭業經偽造之契約書及讓渡書而行使之，足生損害
    於甲○○○及乙○○。嗣經甲○○○及乙○○二人多方查證
    ，始查知上情。案經甲○○○及乙○○告訴偵辦，因認被告
    丁○○尚涉犯刑法第216 條、第210 條之行使偽造私文書罪
    嫌暨刑法第339 條第3 項、第1 項之詐欺取財未遂罪嫌。
  (二)按犯罪事實應依證據認定之，無證據不得認定犯罪事實，刑
    事訴訟法第154 條第2 項定有明文。次按認定不利於被告之
    事實，須依積極證據，茍積極之證據本身存有瑕疵而不足為
    不利於被告事實之認定，即應為有利於被告之認定，更不必
    有何有利之證據，而此用以證明犯罪事實之證據，猶須於通
    常一般人均不至於有所懷疑，堪予確信其已臻真實者，始得
    據以為有罪之認定，倘其證明尚未達到此一程度，而有合理
    性之懷疑存在，致使無從為有罪之確信時，即應為無罪之判
    決，此有最高法院82年度臺上字第16 3號判決、76年度臺上
    字第4986號、30年度上字第816 號等判例意旨可資參照。而
    依法治國家之刑事訴訟原則，檢察官除提起公訴外，尚須維
    持公訴，負有說服責任，其舉證責任之目的，係在充分證明
    被告確有如公訴所指之犯罪事實，從而其舉證責任應存在於
    刑事訴訟程序之全程，且於舉證不足以使法院產生有罪之確
    信時，為終局的舉證責任未盡，是故，於公訴程序，用以證
    明犯罪事實之證據之蒐集、提出、及說服之責任，在於檢察
    官，刑事訴訟法第161 條第1 項規定檢察官就被告犯罪事實
    ，應負舉證責任，並指出證明之方法，即明示其旨，至於修
    正前刑事訴訟法第163 條第1 項及修正後刑事訴訟法第163
    條第2 項關於法院調查證據之規定，乃指法院應於訴訟當事
    人舉證之範圍內，依職權或聲請，循刑事訴訟法第164 條以
    下關於證據調查之程序及方法而為調查，以將檢察官及其他
    當事人之舉證轉換為法院之證據認知，究明證據之證據能力
    與證明力，非謂法院得逾越公正第三者地位，代檢察官蒐集
    證據，否則不啻破壞訴訟三方關係，衍生由法院證明被告犯
    罪，或檢察官與法院協同證明被告犯罪等嚴重悖反法治國家
    原則之結果，影響人民對於法院中立客觀之信賴，最高法院
    87年度臺非字第1 號判決謂：「按法院固應依職權調查證據
    ，但並無蒐集證據之義務。刑事訴訟法第379 條第10款規定
    應於審判期日調查之證據而未予調查之違法，解釋上應不包
    括蒐集證據在內，其調查之範圍，以審判中案內所存在之一
    切證據為限，案內所不存在之證據，即不能責令法院為發現
    真實，應依職權從各方面詳加蒐集、調查。」，暨92年度臺
    上字第128 號判例謂：「刑事訴訟法第161 條已於91年2 月
    8 日修正公布，修正後同條第1 項規定：檢察官就被告犯罪
    事實，應負舉證責任，並指出證明之方法。因此，檢察官對
    於起訴之犯罪事實，應負提出證據及說服之實質舉證責任。
    倘其所提出之證據，不足為被告有罪之積極證明，或其闡明
    之證明方法，無從說服法官以形成被告有罪之心證，基於無
    罪推定之原則，自應為被告無罪判決之諭知。」洵屬的論，
    可供參考。
  (三)公訴意旨認被告丁○○涉犯前開罪嫌，無非以「告訴人甲○○○之指訴；證人戊○○、李池土之證詞；不動產買賣契約
    書、系爭土地之土地登記簿謄本、切結書、土地租賃契約書
    、佣金等費用明細、以柳正文名義出具之讓渡書等文件」為
    其論據。
  (四)訊據被告丁○○固坦承曾向告訴人甲○○○及乙○○提出費
    用分擔計算表，向告訴人請求其所代墊之費用共七十二萬五
    百元，惟堅詞否認有何行使偽造私文書暨詐欺取財未遂罪嫌
    ，辯稱略以：「我確實曾與陳盈孺就系爭土地簽訂土地租賃
    契約書，並曾與柳正文簽訂讓渡書，另我確曾為系爭土地之
    所有權人代墊費用共七十二萬五百元」等語。
  (五)經查：
  1.就被告與陳盈孺所簽訂之土地租賃契約書部分：
    陳盈孺確係本來有跟被告就系爭土地簽訂每月七萬元租金，
    租期自93年1 月31日起至101 年1 月31日止之土地租賃契約
    書以開餐廳，後來因與土地分區使用不合而開不成餐廳，故
    在承租不到一個月後就與被告解約，上開土地租賃契約上其
    印文是其拿給在場的人所蓋的等情，業經證人陳盈孺到庭結
    證在卷（見本院95年6 月28日審判筆錄）。此外，復有被告
    與陳盈孺所簽訂之土地租賃契約書在卷足憑（見93年度發查
    字第1766號偵查卷第15-16 頁）。況張恒祥之職業係房屋仲
    介，其確曾介紹客戶陳盈孺向被告承租系爭土地，但陳盈孺
    係附但書之承租，即若無法申請營業執照則不承租，而簽完
    約一、二星期後陳盈孺即決定不租等情，業經證人即被告之
    子張恒祥在偵查中結證屬實（見93年度偵字第12573 號偵查
    卷第84-89 頁）。足徵陳盈孺確曾向被告承租係爭土地，而
    與被告簽訂系爭土地之土地租賃契約書，僅因事後因未申請
    得營業執照而解約，故公訴意旨認陳盈孺並未與被告簽訂土
    地租賃契約書，該土地租賃契約書係被告所偽造等情，並不
    足取。
  2.就被告與柳正文所簽訂之讓渡書部分：
    公訴意旨認為被告偽造與柳正文簽訂之有關房屋讓渡書之部
    分，最主要是以根本無柳正文此人為其論據。然系爭土地上
    本來有一房子，該房屋之屋主係柳正文，但柳正文現今業已
    死亡等情，業經證人丙○○到庭結證無訛（見本院95年6 月
    28日審判筆錄）。再被告曾將系爭土地上之一房子出租予張
    貴，張貴知道該房屋之前手是一位姓柳之人，綽號「老柳」
    等情，業經證人張貴在偵查中結證明確（見93年度偵字第12
    573 號偵查卷第55-56 頁）。參以，柳正文確曾向臺灣電力
    股份有限公司申請用電，用電地址為臺北縣五股鄉○○路○
    段249 號等情，業經本院向臺灣電力股份有限公司函詢明確
    （見本院卷第79頁），並有卷附收件人為柳正文、地址為臺
    北縣五股鄉○○路○ 段249 號之臺灣電力股份有限公司電費
    通知及收據聯等文件可稽（見93年度偵字第12573 號偵查卷
    第16頁）。此外，復有系爭土地上之房屋照片一張附卷可稽
    （見93年度偵字第12573 號偵查卷第51頁）。足徵確有柳正
    文其人，而被告辯稱原有一阻礙系爭土地出入之房屋，因此
    被告向屋主柳正文以一百五十萬元購買該房屋等情之辯解，
    並提出卷附柳正文蓋章之讓渡書一紙為證（見93年度發查字
    第1766號偵查卷第18頁），益徵被告之前開辯解，並非無稽
    ，公訴意旨以並無柳正文其人，而認被告偽造與柳正文之讓
    渡書云云，委無足採。
  3.關於被告向告訴人請求佣金、稅金、鑑價費、介紹費、代書
    費等費用七十二萬五百元部分：
    被告確曾自行出資向柳正文購買阻礙系爭土地出入之房屋，
    已如前述，而系爭土地上確曾被鑑界過二次，且亦被臺北縣
    政府水土保護局罰鍰過，該罰鍰六萬元係被告所支出，另被
    告每年都請人將系爭土地除草，再被告與李池土就系爭土地
    簽訂租賃契約曾付給居間介紹之人－翁識與陳旺立各二萬元
    之仲介費用等情，業經證人李池土、翁識與陳旺立在偵查中
    結證屬實（見93年度偵字第12573 號偵查卷第69-71 頁、第
    84-89 頁、第84-89 頁）。此外，復有山坡地保護課所填發
    之繳款書一紙附卷可稽（見93年度偵字第12573 號偵查卷24
    頁），足徵系爭土地之管理人－被告確曾為系爭土地之所有
    權人即告訴人等人支出過佣金、罰鍰、鑑價費、介紹費或其
    他費用，當無疑義，則被告製作卷附費用計算書（見93年度
    發查字第1766號偵查卷第17頁），向告訴人請求七十二萬五
    百元之部分，並非無據，縱告訴人認為被告計算有誤，不能
    向其等請求如此鉅額之款項，亦僅係民事債務糾葛，難認被
    告就此有何詐欺取財之犯意。
  4.綜上諸情參互以析，被告所辯並無涉犯公訴意旨所訴之前開
    行使偽造私文書與詐欺取財等犯行，洵有堪予採信之處。公
    訴人所舉事證，尚有合理性之懷疑存在，致使無從說服本院
    確信被告確有公訴意旨所指之前開罪嫌，揆諸首開法條規定
    及裁判先例意旨，不能證明被告涉犯此部分之犯罪，本院就
    此部分本應為無罪之諭知，然公訴意旨認此部分與前開被告
    詐欺得利之有罪部分有牽連犯或想像競合犯裁判上一罪之關
    係，本院就此部分爰不另為無罪之諭知。
據上論斷，應依刑事訴訟法第299 條第1 項前段、第300 條，刑
法第339 條第2 項，罰金罰鍰提高標準條例第1 條前段，判決如
主文。
本案經檢察官王聖涵到庭執行職務。
中    華    民    國    95    年     12    月    7    日
                刑事第十九庭  審判長法  官  許必奇
                                    法  官  陳明偉
                                    法  官  鄧雅心
上列正本證明與原本無異。
如不服本判決，應於判決送達後10日內，向本院提出上訴狀。
                                    書記官  金和國
中    華    民    國    95    年     12    月    7    日
附錄：
中華民國刑法第339條
意圖為自己或第三人不法之所有，以詐術使人將本人或第三人之
物交付者，處5年以下有期徒刑、拘役或科或併科1千元以下罰金
。
以前項方法得財產上不法之利益或使第三人得之者，亦同。
前二項之未遂犯罰之。


司法院資訊處製作；財團法人民間司法改革基金會備份。
